【裁判字號】    88,上訴,1176
【裁判日期】    890329
【裁判案由】    偽造文書等
【裁判全文】
臺灣高等法院刑事判決                  八十八年度上訴字第一一七六號
    上  訴  人
    即  被  告  乙○○
    選任辯護人  蘇信誠
                曾孝賢
                吳德讓
    上  訴  人
    即  被  告  丙○○
    選任辯護人  鄭洋一
                李文欽
                林文淵
右上訴人，因商業會計法案件，不服臺灣台北地方法院，八十七年度訴字第一五一八
號，中華民國八十八年二月十日第一審判決（起訴案號：臺灣台北地方法院檢察署八
十七年度偵字第一五四六六號）提起上訴，本院判決如左：
    主      文
上訴駁回。
    事      實
一、乙○○係台北市○○○路○段五十二號美商花旗銀行股份有限公司台北分公司（
    下稱花旗銀行）襄理，負責旅行支票訂購、銷售等業務，係從事業務之人。乙○○於民國八十六年十二月間結識賭場掮客甲○○，為提供旅行支票予甲○○攜團
    至澳門等地之賭場洗碼抽成圖利，竟意圖為自己不法之所有，於民國（下同）八
    十六年十二月十七日在花旗銀行，登載客戶中國信託商業銀行（以下簡稱中國信
    託銀行）城東分行，欲訂購代銷花旗銀行所發行之美金旅行支票美金（下同）五
    十萬元之不實事項，於其職務上所做成之花旗銀行旅行支票及匯票訂票通知，持
    以提示該行負責保管、送達及清算旅行支票之後台作業部門人員，佯稱中國信託
    銀行城東分行向花旗銀行訂購五十萬元之美金旅行支票，並利用其在花旗銀行服
    務已有數年之久，說服上開作業人員不必依花旗銀行之規定會同其送交旅行支票
    予中國信託銀行城東分行，致使該等作業人員陷於錯誤，而將花旗銀行所有之美
    金旅行支票如數交付予乙○○，陳某乃詐得該等旅行支票，而生損害於花旗銀行
    ，並於得手後，將其中二十萬元交付甲○○攜至澳門賭場洗碼抽成，而分得新台
    幣三萬元之利潤。嗣八十七年一月間，乙○○又將前所詐得美金旅行支票中之二
    十二萬五千元交付甲○○攜至韓國賭場洗碼抽成圖利，甲○○因故未能如期返還
    乙○○同額之金錢，乙○○為取得資金清算（其清算方法詳述於後）其前詐取之
    旅行支票以免被花旗銀行發現，竟又意圖為自己不法之所有，基於與前次詐欺犯
    行概括之犯意，復在花旗銀行連續登載客戶中國信託銀行城東分行、敦化分行、
    台灣土地銀行信義分行（下稱土銀信義分行）等欲訂購代銷花旗銀行所發行銷售
    之美金旅行支票等不實事項，於其職務上做成之花旗銀行旅行支票及匯票訂票通
    知，持以提示該行負責保管、送達及清算旅行支票之後台作業部門人員，佯稱上
    開行庫向花旗銀行訂購美金旅行支票，並說服上開作業人員毋庸會同其前往送交
    旅行支票，使該等作業人員陷於錯誤，均如數交付予乙○○，總計乙○○以此方
    式詐取旅行支票合計八百三十萬元，而生損害於花旗銀行（各次詐欺日期、詐得
    旅行支票號碼、詐得金額詳如附表一），得手後，除又陸續交付甲○○十四萬元
    、二十萬元、五十萬元、十五萬元之旅行支票，意圖洗碼抽成得利以彌平甲○○
    前揭欠款外，餘多持至黑市出賣予林富慧等人，取得款項供其清算所詐取旅行支
    票之用。另乙○○於八十六年十二月十七日第一次詐得五十萬元旅行支票後，為
    因應花旗銀行內部之稽核，乃於同日向中國信託銀行城東分行副理丙○○佯稱已
    找到客戶，旅行支票暫由其保管，請求丙○○先在信託收據（ACKNOWLEDGMENT
    RECIEPT FOR TRAVELERS CHEQUES )簽名表示收到該等旅行支票，丙○○信任乙○○上開所言，乃在該信託收據上簽名，供乙○○持回花旗銀行核對。此後因丙○○不願在未取得價金之情形下於信託收據簽名，乙○○乃基於概括之犯意，連
    續於上開各詐欺旅行支票之當日，在台北市○○○路、長春路口之速食店或其所
    有之自小客車內，以臨摹丙○○、中國信託銀行敦化分行洪蓉華、土銀信義分行
    李美伶等人前於花旗銀行旅行支票扣帳單上所簽署英文署押之方式，偽造該等人
    士之署押於信託收據上（各次偽造之署押詳如附表一），佯裝成上揭銀行確透過
    丙○○等人向花旗銀行訂購並取得旅行支票而偽造私文書，並將該等信託收據交
    回花旗銀行旅行支票訂貨中心後台作業人員供稽核之用，而足以生損害於丙○○
    、洪蓉華、李美伶及花旗銀行；該等作業人員因非鑑識專家，對於陳某偽造之署
    押未經詳細核對，不知其偽而未能發現。
二、丙○○任使用電子計算機處理外匯相關會計資料，位於台北市○○○路○段八十
    八號之中國信託銀行城東分行副理，係該分行外匯部門主管，負責包括代售旅行
    支票在內之外匯相關業務，係從事業務之人，並係該分行處理外匯業務電腦會計
    資料之有關人員。乙○○以前揭詐術取得旅行支票並售予黑市後，多將款項存入
    其於中國信託銀行城東分行帳號0000000000000活期儲蓄存款帳戶
    ，並拜託不知陳某詐欺犯行之丙○○予以配合清帳，其方式為乙○○填妥上開帳
    戶之取款條，或以新台幣現金交付予丙○○，提出其另行以打字機打上旅行支票
    號碼之信託收據，謂該等金錢係其出售信託收據所示票號旅行支票之所得，因該
    等旅行支票均已售出，並已交付予買受人，請楊某同意掛上中國信託銀行城東分
    行之帳項，佯裝成中國信託銀行城東分行有向花旗銀行購買該等旅行支票，並且
    隨即以低於當日牌告賣出匯價一角三分之匯率賣出。詎丙○○明知其並未代理中
    國信託銀行城東分行向花旗銀行訂購上開信託收據所示之旅行支票，且實際上乙○○並未交付該等旅行支票予中國信託銀行城東分行，惟因依照乙○○所囑之方
    式虛列旅行支票交易帳目，於帳務處理上，花旗銀行仍認為係中國信託銀行城東
    分行之代銷業績，一來可以減輕楊某之業績壓力，另外該分行亦可以取得該等虛
 偽交易之銷售總額約千分之三點五之佣金，扣除上揭匯兌損失後，該分行仍有利
    潤，竟與乙○○共同基於概括之犯意聯絡，於會計處理上，先後二十一次在該分
    行，由丙○○或由丙○○利用不知情之中國信託銀行城東分行外匯部領組陳順成
    等不知情之會計經辦人員，連續於電腦中登錄先將上開旅行支票入庫（即借方：
    代售旅行支票，貸方：受託代售旅行支票），然後隨即出庫（即借方：委託代售
    旅行支票，貸方：代售旅行支票；借方：臨時存欠或現金，貸方：兌換一般美元
    ；借方：聯行往來，貸方：聯行往來；借方：兌換一般原幣，貸方：存放銀行同
    業--國外）之不實資料，並由楊某或由楊某指示不知情之陳順成，將根據乙○○
    所提供其另行製作信託收據上旅行支票之票號登載於其職務上所做成之購買合約
    （PURCHASE AGREEMENT）及扣帳單（DEBIT ADVICE），並在扣帳單上簽名，而不
    實記載成有該等交易，另由乙○○在各該購買合約購買人欄簽名，並於八十七年
    二月九日，在登載旅行支票號碼為0000000000000至000000
    0000000之購買合約上偽造甲○○之署押而偽造私文書，由乙○○連同扣
    帳單、匯款摘要（REMITTANCE SUMMARY）一起送至花旗銀行而提出行使，授權花
    旗銀行自中國信託銀行在該行總行之美金同業存款往來項下扣帳，除足生損害於
    花旗銀行對於旅行支票帳目之管理、中國信託銀行帳目之管理及甲○○外，並使
    花旗銀行不致察覺乙○○有前揭詐取旅行支票之情事（各次清算日期、乙○○另
    行製作信託收據上之日期、清算之旅行支票號碼、扣帳單上簽名者詳如附表二）
    ，合計配合清帳四百三十九萬一千元。又乙○○與丙○○明知陳麒任、陳雪禎、
    甲○○、吳曼君（丙○○之客戶）、羅秀珠（丙○○之同事）、賴美珠（丙○○
    之妻）等人實際上並未向中國信託銀行城東分行買受美金旅行支票，惟鑒於新台
    幣五十萬元以上之等值外匯收支或交易，應依規定向中央銀行申報，除部分交易
    以乙○○之名義申報外，竟復共同基於概括之犯意聯絡，於附表三所示之日期在
    該分行，由乙○○及丙○○分別在外匯收支或交易申報書上，連續偽造陳麒任、
    陳雪禎、甲○○及吳曼君、羅秀珠、賴美珠等人之署押，並偽填渠等外匯交易之
    情形，而偽造上開私文書，於各偽造行為之次日報送中央銀行外匯局申報，並由
    丙○○將渠等姓名及買賣外匯情形登載於其職務上所掌之中國信託銀行匯出匯款
    賣匯水單，而為渠等有買賣外匯情事之不實登載，足以生損害於陳麒任、陳雪禎
    、甲○○、吳曼君、羅秀珠、賴美珠等人，及國家對於外匯管理之正確性（各次
    偽造及不實登載時間、外匯交易金額、冒用之姓名詳如附表三）。嗣於八十七年
    七月二十二日，乙○○復利用此種方式，假冒土地銀行信義分行之名義詐得旅行
    支票面額美金一千元者八百張計八十萬元（嗣後業繳回花旗銀行），惟於當天下
    午適有土地銀行行員亦來電欲申購五萬元之旅行支票，花旗銀行人員始發現上情
    。
三、案經被害人花旗銀行告訴及法務部調查局台北市調查處移送台灣台北地方法院檢
    察署檢察官偵查起訴。
    理      由
一、訊據被告乙○○對於其如事實欄第一段所述之犯行坦承不諱，核與告訴人花旗銀
    行之指訴、被告丙○○之供述、證人甲○○、林富慧於偵查中、證人許怡菁於法
    務部調查局台北市調查處詢問時證述之情節相符，並有花旗銀行旅行支票及匯票
    訂票通知影本八紙、被告乙○○自白書影本二件、被告乙○○偽造之信託收據影
    本十八紙、中國信託銀行簽樣頁影本一紙、出團紀錄報表影本二紙、證人林富慧
    所製作與被告乙○○交易明細表一紙暨其世華商業銀行世貿及敦南分行活期儲蓄
    存款存摺內頁影本各一紙、付款予被告乙○○之收據影本二紙、匯款至乙○○帳
    戶之匯款回條影本七紙、匯款申請書影本三紙、匯款委託書影本一紙等附卷，及
    旅行支票票頭七百一十六紙扣案可稽，事證明確，被告乙○○此部份犯行洵堪認
    定。
二、訊據被告丙○○矢口否認犯罪，辯稱：伊代本分行所為與乙○○間之旅行支票買
    賣屬實際交易，僅乙○○交付信託收據及款項，表示已有買主，要求簡易交付，
    伊為節省重複點收才直接在電腦登帳，此為中國信託銀行辦理代銷旅行支票方式
    之一，且伊既非銀行負責人，亦非主辦或經辦會計人員，自非商業會計法上應科
    刑罰之主體云云。被告乙○○則除辯稱其係經甲○○同意而使用其名義，及不清
    楚被告丙○○冒用吳曼君、羅秀珠、賴美珠等人名義部分犯行外，對於其餘事實
    欄第二段所述犯行亦供承無訛。經查，被告二人如事實欄第二段所述犯行，業據
    告訴人指訴綦詳，核與證人陳順成於法務部調查局台北市調查處詢問及偵查時、
    證人林富慧於偵查中證述之情形相符；而中國信託銀行辦理代銷花旗銀行旅行支
    票之正常登帳程序，係花旗銀行人員將旅行支票送至中國信託銀行城東分行，由
    經辦人員點收，在電腦登錄入庫帳目（即借方：代售旅行支票，貸方：受託代售
    旅行支票），送入金庫保管，該分行售出旅行支票時，再將旅行支票自金庫取出
    ，在電腦登錄出庫帳目（即借方：委託代售旅行支票，貸方：代售旅行支票；借
    方：臨時存欠或現金，貸方：兌換一般美元；借方：聯行往來，貸方：聯行往來
    ；借方：兌換一般原幣，貸方：存放銀行同業--國外）之事實，已迭據被告丙○○、證人陳順成於法務部調查局台北市調查處詢問及偵查中，及證人即中國信託
    銀行城東分行外匯部科長劉慧玲於原審調查時陳述綦詳，被告丙○○於法務部調
    查局台北市調查處詢問時並供承八十六年十二月以前，被告乙○○代理花旗銀行
    和中國信託銀行城東分行間之旅行支票交易，均依上開正常程序辦理，被告乙○○從未以其個人名義購買旅行支票等語，證人陳順成、劉慧玲於法務部調查局台
    北市調查處詢問及原審調查中，亦分別證稱「此種交易方式係屬異常方式，我辦
    理業務，從未遇此種交易模式」，及「本來收到的旅行支票放在外匯部門自己的
    小金庫，事發後改為放大金庫統一控管」等情，則被告丙○○所辯此種未實際授
    、受旅行支票即於電腦登錄入、出庫帳目之處理方式為中國信託銀行辦理代銷旅
    行支票方式之一，已不足採。且金融業者於實務上雖亦偶有採用簡易交付方式辦
    理代銷旅行支票業務之情形，然其方式亦係由代銷銀行覓妥客戶後，指示發售旅
    行支票之銀行直接將旅行支票送交訂購之客戶，豈有如被告丙○○所辯，反而由
    發行旅行支票之花旗銀行人員乙○○自行覓得並送交旅行支票予客戶，才要求其
    掛入代銷銀行中國信託銀行城東分行帳下之理？加以被告乙○○清算上開旅行支
    票時，幾乎均由其個人帳戶提供資金，並於購買合約填載其本人為買受人，被告
    丙○○甚且配合被告乙○○以被害人陳麒任、陳雪禎、甲○○、吳曼君、羅秀珠
    、賴美珠等人充當外匯交易之當事人等情，並據被告二人供述在卷，衡情被告丙○○任中國信託銀行城東分行外匯部門主管，豈有甘信被告乙○○片面所謂「簡
    易交付」之詞，而配合其做出上開諸多不合常規處理之可能？況被告乙○○於偵
    查中並已明確陳述曾告知被告丙○○該等旅行支票並非中國信託銀行城東分行所
    代銷，僅係假藉該分行名義掛入帳下等語，被告丙○○所辯上開登帳係根據實際
    交易云云，自為卸責之詞，不足採信，其具有行使業務登載不實文書、行使偽造
    私文書及於電子計算機登錄不實資料等罪之故意，灼然甚明。
三、另按商業會計法第七十二條之犯罪主體，除使用電子計算機處理會計資料之商業
    負責人、主辦及經辦會計人員或依法受託代他人處理會計事務之人員外，並包括
    處理該電子計算機有關人員。經查，中國信託銀行城東分行關於代銷旅行支票之
    入、出庫帳目處理，係由包括案外人陳順成在內之經辦人員為之，每日清點庫存
    旅行支票後，由電腦列印旅行支票庫存明細表之事實，業據證人劉慧玲於原審到
    庭證述無訛，而被告丙○○時任該分行外匯部門主管，案外人陳順成等經辦人員
    係聽從被告丙○○之指示，始依據被告乙○○另行製作之信託收據內容，於電腦
    登錄旅行支票入、出庫資料，已據被告丙○○於偵查中供承在卷，核與證人陳順
    成於法務部調查局台北市調查處詢問及偵查中之證言相符，又被告丙○○即為實
    際上每日在該分行旅行支票庫存明細表「主管」一欄蓋章之人，並有中國信託銀
    行旅行支票庫存明細表六紙在卷足憑，則中國信託銀行城東分行既以電腦處理旅
    行支票入、出庫之登帳工作，被告丙○○復為該項業務之主管，並有權指示經辦
    人員在並無實際授、受旅行支票之情形下，於電腦登錄旅行支票入、出庫之帳目
    ，其自係該分行處理旅行支票入、出庫會計電腦資料之有關人員，所辯其非商業
    會計法上之犯罪主體云云，亦為卸責之詞，洵無足採。
四、復查，被告乙○○並未告知案外人甲○○其所交付之旅行支票係以詐欺方式不法
    取得之事實，業據被告乙○○於偵查中供陳明確，核與證人甲○○於偵查中、證
    人許怡菁於法務部調查局台北市調查處詢問時證述之情形相符，衡情案外人甲○○若同意被告乙○○以其名義作帳清算詐得之旅行支票，斷無不知該等旅行支票
    係被告乙○○詐欺所得之可能，被告乙○○上開所辯自為卸責之詞，不足採信。
    至被告乙○○雖另辯稱其不清楚被告丙○○冒用吳曼君、羅秀珠、賴美珠等人名
    義之犯行，惟核諸被告二人所供述如事實欄第二段之配合清帳方式，渠等分工實
    施該部分犯罪之事實，已迥然甚明，參以被告乙○○於原審調查時並供陳其知道
    被告丙○○配合其清帳須在會計上做相關處理，但其為避免被花旗銀行發現詐欺
    犯行，不如此清帳也不行等語，並於法務部調查局台北市調查處詢問時供稱其曾
    告知被告丙○○，由於經常以其名義進行買匯，至年底可能要繳許多所得稅，而
    請求被告丙○○提供人頭辦理交割等情，則即令被告乙○○不清楚被告丙○○所
    提供人頭之確切資料，亦無礙於其與被告丙○○就事實欄第二段犯行共犯關係之
    成立，附此敘明。此外，被告二人如事實欄第二段之犯行，並有乙○○另行製作
    之信託收據影本十九紙、購買合約影本二十紙、扣帳單影本二十紙、匯款摘要影
    本十七紙、匯出匯款賣匯水單十六件、對帳單（CHECK LIST）二十五件、旅行支
    票庫存明細表影本六紙、中國信託銀行城東分行帳號000000000000
    活期儲蓄存款帳戶往來明細二紙、中國信託銀行轉帳貸方傳票影本十二紙、取款
    憑條（代傳票）影本十二紙、現金收入傳票影本二紙、花旗銀行交易明細表（
    TRANSMITTAL LETTER）十五紙附卷，及購買合約二份扣案可稽，事證明確，被告
    二人如事實欄第二段之犯行亦堪認定。
五、按因身分或其他特定關係成立之罪，其共同實施或教唆幫助者，雖無特定關係，
    仍以共犯論，刑法第三十一條第一項定有明文。核被告乙○○如事實欄第一段之
    犯行，係犯刑法第三百三十九條第一項之詐欺取財罪、第二百十六條、第二百十
    五條之行使業務登載不實文書罪及第二百十六條、第二百十條之行使偽造私文書
    罪。另被告乙○○雖非於中國信託銀行城東分行從事業務之人，亦非該分行處理
    外匯業務電腦會計資料之有關人員，惟其與具該等身分之被告丙○○共同實施如
    事實欄第二段所述之犯行，就此部分自亦成立犯罪，核渠等如事實欄第二段所為
    ，均係犯刑法第二百十六條、第二百十五條之行使業務登載不實文書罪（行使登
    載不實之扣帳單、購買合約部分）、第二百十五條之業務登載不實罪（於匯出匯
    款賣匯水單為不實登載部分）、第二百十六條、第二百十條之行使偽造私文書罪
    （行使冒用甲○○名義偽造之購買合約，及行使冒用甲○○、陳麒任、陳雪禎、
    吳曼君、羅秀珠、賴美珠等人名義偽造之外匯收支或交易申報書部分）及商業會
    計法第七十二條第一款之故意於電子計算機登錄不實會計資料罪（於電腦登錄不
    實之旅行支票入庫、出庫會計資料部分）。公訴人雖認被告丙○○配合被告乙○○清帳之犯行，除犯刑法第二百十五條之罪外，係犯商業會計法第七十一條第一
    款之罪，惟不僅被告丙○○為配合被告乙○○清帳，而製作或偽造之購買合約、
    匯款摘要（REMITTANCE SUMMARY)、扣帳單、外匯收支或交易申報書、匯出匯款
    賣匯水單等文件，均非商業會計法第二章所稱之會計憑證，被告丙○○亦無何將
    不實事項記入同法第三章所稱會計帳簿之行為，且實際上中國信託銀行城東分行
    係以電腦處理受託代售旅行支票之相關會計資料，由經辦人員於旅行支票入庫、
    出庫時，在電腦登錄如事實欄第二段所示之帳目，客戶購買旅行支票時，由電腦
    列印出一對帳單（CHECK LIST），每日並由電腦列印出旅行支票庫存明細表等情
    ，並據證人即中國信託銀行城東分行主管外匯部之科長劉慧玲於原審到庭結證綦
    詳，且有上開對帳單及旅行支票庫存明細表在卷可稽，公訴人認被告丙○○係犯
    商業會計法第七十一條第一款之罪，自有未洽，惟此部份本院所認定之事實既與
    起訴之犯罪事實相同，爰就起訴之犯罪事實，變更檢察官所引應適用之法條。又
    被告乙○○於信託收據偽造署押，及被告二人在購買合約、外匯收支或交易申報
    書偽造署押，分別為渠等偽造信託收據、購買合約及外匯收支或交易申報書之階
    段行為，均不另論罪；被告乙○○於旅行支票及匯票訂票通知登載不實事項及偽
    造信託收據後，均持以提示花旗銀行後台作業人員而提出行使，被告二人於扣帳
    單及購買合約登載不實事項，及偽造購買合約、外匯收支或交易申報書後，亦分
    別交回花旗銀行或報送中央銀行外匯局而提出行使，渠等上開業務登載不實及偽
    造私文書之低度行為，應分別為行使業務登載不實文書及行使偽造私文書之高度
    行為所吸收，並均不另論罪。被告二人如事實欄第二段所述之犯行，有犯意聯絡
    及行為分擔，應論以共同正犯。被告二人此段利用不知情之陳順成犯罪部分，則
    應成立間接正犯。再被告乙○○如事實欄第一段之各次詐欺取財、行使業務上登
    載不實文書及行使偽造私文書犯行，及被告乙○○與丙○○如事實欄第二段所共
    犯之各次行使業務上登載不實文書、業務登載不實、行使偽造私文書及故意於電
    子計算機上登錄不實會計資料犯行，均時間緊接，方法相同，觸犯各構成要件相
    同之罪名，顯係基於概括犯意為之，為連續犯，皆應依刑法第五十六條之規定各
    論以一罪，並加重其刑。被告乙○○如事實欄第一段之行使業務登載不實文書犯
    行，係其進行詐欺犯罪所用之方法，同段所述之行使偽造私文書犯行，及如事實
    欄第二段之業務登載不實、故意於電子計算機上登錄不實會計資料等犯行，則係
    為避免其詐欺犯行為花旗銀行發現，並俾其得以實施下次詐欺犯罪所採之手段，
    與其上開詐欺取財犯行間，均有方法結果之牽連關係，公訴人認其所犯詐欺取財
    、業務登載不實及偽造私文書罪應分論併罰，自有未洽，是被告乙○○所犯前開
    各罪，應依刑法第五十五條之規定，從一最重之行使偽造私文書罪處斷。被告丙○○所犯之行使業務登載不實文書、業務登載不實、行使偽造私文書等罪，均係
    配合其故意於電子計算機上登錄不實會計資料犯行之手段，與其故意於電子計算
    機上登錄不實會計資料犯行間，均有方法結果之牽連關係，亦應依刑法第五十五
    條之規定，從一最重之行使偽造私文書罪處斷。查被告乙○○所為如事實欄第一
    段之行使業務登載不實文書、行使偽造私文書犯行，及事實欄第二段之行使業務
    登載不實文書、業務登載不實、行使偽造私文書、故意於電子計算機上登錄不實
    會計資料等犯行，及被告丙○○所為行使業務登載不實文書、行使偽造私文書犯
    行，雖均未據檢察官起訴，惟被告乙○○上開事實欄第一段犯行，與其經起訴之
    業務登載不實、偽造私文書犯行間，有高、低度行為之實質上一罪關係，被告乙○○上開事實欄第二段犯行，與其經起訴之詐欺取財犯行有方法結果之牽連關係
    ，被告丙○○上開行使業務登載不實文書及行使偽造私文書犯行，亦分別與其經
    起訴之業務登載不實及故意於電子計算機上登錄不實會計資料犯行，有高、低度
    行為之實質上一罪及牽連犯之裁判上一罪關係，本院自均得併予審究。原審以上
    訴人罪證明確，適用刑事訴訟法第二百九十九條第一項、第三百條，商業會計法
    第七十二條第一款，刑法第十一條前段、第二十八條、第三十一條第一項、第五
    十六條、第二百十六條、第二百十五條、第二百十條、第三百三十九條第一項、
    第五十五條、第二百十九條，罰金罰鍰提高標準條例第一條前段，審酌被告二人
    犯罪之動機、目的、手段、品行、智識程度、所生危害及犯罪後之態度等一切情
    狀，分別量處乙○○有期徒刑肆年陸月丙○○，處有期徒刑壹年陸月，另明被
    告乙○○於信託收據所偽造如附表一之署押十九枚，及被告二人於購買合約上偽
    造之甲○○署押一枚，於外匯收支或交易申報書上所偽造如附表三之署押十三枚
    ，均尚無證據證明業已滅失，爰依刑法第二百十九條之規定宣告沒收。認事用法
    均無不合，量刑亦屬適當，乙○○上訴，徒求減刑，丙○○上訴論旨，猶執陳詞
    ，空言否認犯罪，指摘原判決不當，均為無理由，均應予駁回。
據上論斷，應依刑事訴訟法第三百六十八條，判決如主文。
本案經檢察官費玲玲到庭執行職務。
中    華    民    國    八十九    年      三        月      二十九      日
                            臺灣高等法院刑事第十一庭
                                審判長法  官  楊  照  男
                                      法  官  王  詠  寰
                                      法  官  楊  炳  禎
右正本證明與原本無異。
如不服本判決應於收受送達後十日內向本院提出上訴書狀，其未敘述上訴之理由者並
得於提起上訴後十日內向本院補提理由書（均須按他造當事人之人數附繕本）。
                                      書記官  廖  素  花
中    華    民    國    八十九    年      四        月        一        日
附錄：本案論罪科刑法條全文
刑法第二百十六條
行使第二百十條至第二百十五條之文書者，依偽造、變造文書或登載不實事項或使登
載不實事項之規定處斷。
刑法第二百十條
偽造、變造私文書，足以生損害於公眾或他人者，處五年以下有期徒刑。
附表一：
詐欺日期    詐得旅行支票號碼        詐得金額（美金）   偽造之署押
 000000     0000000000000-075         500,000            丙○○
 000000     0000000000000-050        300,000            丙○○
 000000     0000000000000-050         300,000            丙○○
 000000     0000000000000-000000      000,000            丙○○
 000000     0000000000000-000         400,000            丙○○
 000000     0000000000000-000         200,000            丙○○
 000000     0000000000000-000000      000,000            丙○○
 000000     0000000000000-000000      000,000            丙○○
 000000     0000000000000-000000      000,000            丙○○
 000000     0000000000000-025         400,000            丙○○
 000000     0000000000000-075         400,000            丙○○
 000000     0000000000000-075         500,000            丙○○
 000000     0000000000000-000000      000,000            丙○○
 000000     0000000000000-025         500,000            丙○○
 000000     0000000000000-000000      000,000            丙○○
 000000     0000000000000-025         300,000            洪蓉華
 000000     0000000000000-000000      000,000        洪蓉華
 000000     0000000000000-000000      000,000            李美伶
000000      0000000000000-000000      000,000            洪蓉華
                      合     計     8,300,000
附表二：
  清算    清算                   另行製作 扣帳單
  日期    金額  清算旅行支票號碼 收據日期 簽名者
000000 000,000 0000000000000-000 070123   丙○○
000000 000,000 0000000000000-000 070304   丙○○
000000  00,000 0000000000000-000 070323   陳順成
000000  00,000 0000000000000-000 070421   丙○○
000000 000,000 0000000000000-000 070323   陳順成
000000 000,000 0000000000000-000   缺     丙○○
000000 000,000 0000000000000-000 070323   陳順成
000000  00,000 0000000000000-000 070610   丙○○
000000 000,000 0000000000000     000010   丙○○
000000 00,000  0000000000000-000 070714   丙○○
000000 000,000 0000000000000-000 070421   丙○○
000000 000,000 0000000000000     000007   丙○○
               -000000
000000 000,000 0000000000000     000004   丙○○
      -000000
        00,000 0000000000000-000 070604   丙○○
000000  00,000 0000000000000-000 070629   陳順成
000000 000,000 0000000000000       缺     丙○○
               -000000
000000 000,000 0000000000000-000 070629   陳順成
000000 000,000 0000000000000-000 070630   丙○○
000000  00,000 0000000000000-000 070714   丙○○
000000 000,000 0000000000000     000018   丙○○
               -000000
000000 000,000 0000000000000-000 070708   丙○○
合計 4,391,000
附表三：
  偽造及不實登載時間  外匯交易金額     冒用之姓名
     87,03,24           375,000          陳麒任
     87,04,10           375,000          陳麒任
     87,04,22           400,000          陳麒任
     87,05,07           100,000          陳雪禎
     87,06,05           180,000          陳麒任
     87,06,29           200,000          陳麒任
     87,07,02            90,000          陳麒任
     87,07,02            80,000          羅秀珠
     87,07,02            95,000          賴美珠
     87,07,02            50,000          吳曼君
     87,07,13           350,000          甲○○
     87,07,16            91,000          甲○○
     87,07,21           300,000          甲○○


司法院資訊處製作；財團法人民間司法改革基金會備份。
